臺北高等行政法院判決
　　　　　　　　　　　　　　　　　　 93年度訴字第01056號
　　　　　　　　　　　　　　　.
原　　　告　興鴻企業股份有限公司
代　表　人　甲○
訴訟代理人　林恆鋒律師
被　　　告　台北市稅捐稽徵處
代　表　人　乙○○處長）住同.
訴訟代理人　丁○○
　　　　　　丙○○
上列當事人間因娛樂稅事件，原告不服台北市政府中華民國93年
2月4日府訴字第09225251300號訴願決定，提起行政訴訟。本院
判決如下：
　　主  文
訴願決定及原處分（即復查決定）均撤銷。
訴訟費用由被告負擔。
　　事  實
一、事實概要：
    原告於台北市大安區○○○路○段160號經營KTV，係屬提供
    伴唱機具設備供顧客唱歌之業務，被告所屬大安分處乃依娛
    樂稅法按月依原告每月營業額查定課徵原告90年4月至92年3
    月每月之娛樂稅，上開各月份之營業額及查定課徵之娛樂稅
    額則如附表所列。原告對上開各月份娛樂稅查定稅額不服，
    申請復查，經被告作成附表所列22件復查決定，原告仍不服
    ，提起訴願，經遭駁回，遂向本院提起行政訴訟。
二、兩造聲明：
　(一)原告聲明求為判決：
    1.訴願決定及原處分關於核定原告90年4月至92年3月份娛樂
      稅部分均撤銷。
    2.訴訟費用由被告負擔。
　(二)被告聲明求為判決：
    原告之訴駁回，訴訟費用由原告負擔。
三、兩造之爭點：
　(一)原告主張之理由：
　  1.按「主管稽徵機關對於娛樂稅代徵人代徵稅款情形，應隨
      時派員稽查，作成詳細紀錄，由代徵人蓋章備核。」為台
      北市娛樂稅徵收自治條例（下稱徵收自治條例）第6條所
      明定。次按「使用統一發票之娛樂業，申請代徵娛樂稅時
      ，娛樂稅承辦人員應參酌其營業稅申報銷售額及調查營業
      狀況，依查定公式核定課徵娛樂稅，並將查定情形知會營
      業稅承辦人員。」「每月營業額查定計算公式：KTV係以
      ：每人平均收費額×房間數×每房間平均人數×每天營
      業時數÷每節平均時數×營業成數×每月天數」「娛樂稅
      代徵人對於查定稅額如有異議申請更正或復查者，應派員
      稽查，就查得之資料，作為核課之依據。」復為行為時台
      北市稅捐稽徵處娛樂稅查定作業注意事項（下稱查定作業
      注意事項）第2點2.、第3點12.及第4點2.定有明文。
    2.查定課徵娛樂稅之法規，明確規定應由稽徵機關派員稽查
      ，作成詳細紀錄，並由代徵人蓋章，以作為核課之依據，
      且稅額係依查定公式計算核定課徵娛樂稅。倘稽徵機關未
      派員稽查，或未作成詳細紀錄，或未由代徵人蓋章以確認
      稽徵機關現場勘查之事實，或稅額非依查定公式核定課徵
      娛樂稅，則其核稅之處分顯已構成公然違法。其次，稽徵
      機關對查定公式核稅之項目調查不實，致與經驗法則顯有
      違背，或對納稅義務人作成無正當理由基礎之差別待遇，
      亦屬行政不適用法規或適用不當之違法。被告並未實地勘
      查原告之營業成數，逕以高達7成之營業成數計算原告之
      娛樂稅收費額，亦即認定無論24小時中任何時段皆有數百
      人正在原告營業場所消費娛樂，顯然超脫一般人經驗認知
      之範圍；復對同屬錢櫃KTV之不同分店（包括原告）分別
      依每人平均收費額350元或200元為差別之核稅，在各分店
      收費標準相同之事實下，此等差別待遇欠缺正當性基礎。
      被告以包含非屬娛樂稅收費額之一般餐飲費在內之金額，
      辯稱其對原告核定之稅額並未過高，不但誤將非屬娛樂稅
      稅基之金額納入比較之數據，且完全迴避其應依法規進行
      查定之職權與義務。被告對原告所為娛樂稅之查定處分是
      否合法，悉以被告有無遵照前揭徵收自治條例及查定作業
      注意事項之規定作成行政處分以為斷。被告並未派員稽查
      原告代徵稅款情形，無法對核定原告稅額之營業成數等數
      據提出合理之說明，經台北市政府訴願決定撤銷原處分後
      ，被告對訴願決定之指摘毫不理會，繼續對原告作違法之
      核定稅捐處分。被告為迴避其未依法定程序進行查定之問
      題，並以自動報繳之金額並將非娛樂稅收費額計入，用以
      比較查定稅額，而辯稱核定稅額並未過高，原處分及訴願
      決定理由諸多不合事實、欠缺證據、相互矛盾及適用法則
      不當之違法處分，自無可維持，應予撤銷。
    3.被告自90年4月1日改按7成之平均營業成數核定原告之稅
      額，並未進行現場勘查，可證查定處分違反徵收自治條例
      及查定作業注意事項之規定，訴願決定謂被告於現場勘查
      後調整原告之營業成數，並非事實：
      (1)被告於90年4月1日查定原告之娛樂稅前，並未至原告之
        營業場所實地調查營業情形，原告提起訴願後，被告仍
        未依首揭徵收自治條例第6條之規定實地勘查，作成詳
        細紀錄，並由原告蓋章核備，訴願決定顯有誤會。若被
        告確有依規定進行現場勘查，則前次91年5月3日府訴字
        第09016429201號訴願決定即無可能以：「惟原告訴稱
        被告仍未審究KTV之營業特質，逕將非屬娛樂稅課稅標
        的之金額全部列入計算營業成數，顯有高估情事等節，
        經查依卷附包廂狀況1覽表，原告KTV包廂之使用率尚未
        達4成，若此，被告核定其營業成數7成是否妥適？容有
        疑義；又遍觀全卷，被告均未對計算式中所採之營業成
        數等之數據有一合理之說明，則被告為上開查定時，是
        否已考量原告所營行業之特性，採取適當之數據計算？
        因被告91年2月7日北市稽法乙字第09160479100號訴願
        答辯書並未敘明，且卷附原處分卷亦未有資料載明。」
        等語，將被告處分撤銷。
      (2)被告於前次訴願決定撤銷原處分後，重為復查決定仍維
        持查定銷售額為每月17,287,200元，亦即仍以每人平均
        收費額350元，房間數49間，每房間平均6人，營業時數
        24小時，每節平均時數3小時，營業成數7成，每月營業
        30日作為查定稅額之計算因子。計算結果為：每人平均
        收費額350元×房間數49間×每房間人數6人×營業時數
        24小時÷每節平均時數3小時×營業成數百分之七十×
        每月營業日數30日，得到查定銷售額每月17,287,200元
    ，被告係以營業成數7成核定原告之稅額，則本件應予
        審究7成之營業成數所據為何，是否依法規所定實地調
        查並作成詳細紀錄由原告蓋章確認？
      (3)被告核定原告之營業成數高達百分之七十，即1天24小
        時中隨時皆有超過2百人（房間數49間×每房間人數6人
      ×70%）以上正在原告之營業場所消費娛樂，揆之目前
        國內經濟景氣持續低迷狀況，是否有此可能？顯然超越
        一般生活經驗法則過鉅。就原告實際營運情況而言，黃
        金時段夜間8時至12時可達8成5，12時至凌晨2時約有6成
        ，凌晨2時至晨間7時約為3成，晨間7時至午間12時約僅2
        成，午間12時至下午6時約計3成，下午6時至夜間8時則
        可回升至7成。如以加權平均計算，全天營業成數應大約
        為4.29成，被告認定之7成營業成數確非可能，被告如確
        實遵照法令規定實地勘查原告之營業成數，即不致核定
        過高之營業成數而徒增爭訟。
    4.被告所屬大安分處未遵守總處函示統一每人平均收費額一
      律定為200元之計徵標準，改以每人平均收費額350元核定
      原告稅額，使原告同屬錢櫃KTV之營業場所，採用相同之
      收費方式，卻有不同之核稅標準，致生違反平等原則之差
      別待遇。訴願決定謂被告派員現場調查原告每人平均收費
      額為350元，並非事實：
      (1)被告總處於90年8月10日以北市稽工乙字第9091307600
        號函示各分處計徵標準，規定每人平均收費額一律定為
        200元，原告之關係企業昌和視聽歌唱股份有限公司及
        錢櫃企業股份有限公司多處分公司所在之稽徵分處皆遵
        照規定依每人平均收費額200元計徵，本件相同之情形
        卻有不同之差別待遇，按每人平均收費額350元計徵，
        此等計徵標準不一致之核稅方式，亦為本件處分違法之
        明證。
      (2)訴願決定略以：「然查，本案被告前於90年10月15日非
        假日時，派員現場勘查，並依當時原告每房間平均人數
        、每人平均收費額及營業成數等資料核算每人平均收費
        額為350元。」云云，姑不論被告未依法定程序調查已
        如前述，而每人平均收費額究為若干，與每房間人數及
        營業成數毫無關係，被告何能如訴願決定所指依所謂當
        時原告每房間人數及營業成數核算每人平均收費額為35
        0元，頗值探究。況查被告核定原告每人平均收費額為
        350元，係自90年4月時即依此數定稅額，揆之前揭計算
        公式之數據，至為明確，訴願決定有關本案原處分前於
        90年10月15日非假日時，派員現場勘查，並依當時原告
        每房間平均人數、每人平均收費額及營業成數等資料核
        算每人平均收費額為350元云云，又再度顯示訴願決定
        昧於事實而為被告所誤導。
      (3)每人平均收費額係指一般至KTV娛樂之消費者，通常須
        花費若干元之意，因原告經營KTV並非定額收費，如欲
        查得客觀之每人平均收費額，須有相當時間與次數之訪
        查始得合理平均。由於KTV於日間、夜間、假日、非假
        日之消費變化頗大，因消費者之習慣亦有差別，稽徵機
        關欲對個別業者調查每人平均收費額，確非易事，被告
        總處乃整體衡酌KTV娛樂之一般消費水準，發函各分處
        統一按每人平均收費額200元計徵，徵納雙方可得簡單
        明確之標準決定稅負，並避免爭議。唯被告所屬大安分
        處不遵守總處之裁量性命令，對原告採取幾近1倍之金
        額課稅，違反行政之一體性，亦違反禁止差別待遇之平
        等原則。
      (4)原告為錢櫃企業股份有限公司之關係企業，經營方式與
        錢櫃各分公司完全相同，並無任何個案不同之差別，訴
        願決定如何獲致並非被告差別待遇之心證未據論明，有
        理由不備之違法。且無法解釋被告90年8月10日北市稽
        工乙字第9091307600號函示規定每人平均收費額一律定
        為200元，原告之關係企業皆以200元計徵，何以原告不
        得適用，實有審究之必要，避免縱容被告任意決定人民
        之納稅義務。
    5.被告至今仍拒絕依法查定，訴願決定謂被告已依查定作業
      注意事項之規定，查定原告每月營業額，亦與事實不符。
      且將非屬娛樂稅課徵標的之一般餐飲收入作為查定數比較
      之基準，更是違法之查定方式：
      (1)惟查被告從未依行為時查定作業注意事項之規定執行查
        定之權責，前次訴願決定撤銷之原因至今仍存在，被告
        未依訴願決定意旨進行實地調查營業成數，所為之處分
        仍屬違法。次查本件係爭執被告有無遵守查定課徵之規
        定進行查定，而非爭執自動報繳制度下應申報娛樂稅之
        課徵項目範圍，豈可謂財政部92年3月20日台財稅字第0
        920451465號令釋，係因原告行政救濟而以本案陳報財
        政部核釋並應溯及適用於原告，本件實與稅捐稽徵法第
        1條之1規定之意旨明顯有別。況且查定課徵悉依查定公
        式各項目實地調查認定，其中並無餐飲費之因素，被告
        縱引財政部關於餐飲費應課徵娛樂稅之令釋，亦無解於
        被告應具體實地調查之義務。上開財政部令釋係闡明自
        動報繳娛樂稅者應申報之範圍，有鈞院92年度訴字第12
        4號判決可按，與被告應如何適法查定原告之稅額，分
        屬二事，不得混淆交互引據。又參照司法院釋字第287
        號解釋及稅捐稽徵法第1條之1之規定，行政機關發布解
        釋函令，有不利溯及禁止之原則，財政部上開令釋前，
        向來皆持餐飲費不課徵娛樂稅之立場，上開令釋乃不利
        之變更見解，自不得追溯適用於原告。
      (2)況查財政部令釋強制收取之基本餐飲費始應課徵娛樂稅
        ，自由消費之一般餐飲費非屬娛樂稅之課徵範圍。原告
        之餐飲費向來皆依消費者自由消費而收取，除偶有舉辦
        「65元吃到飽」之促銷活動外，並無向消費者收取基本
        餐飲費，被告為原告之主管稽徵機關，自無可能諉為不
        知。而原告之一般餐飲費收入佔全部營業收入之將近半
        數，本件訴願決定竟以包含全部餐飲費之營業額，作為
        原查定是否合法之比較基礎，倘將原告一般餐飲費部分
        ，依財政部令釋意旨排除於娛樂稅課徵範圍外，則被告
        違法之查定數遠遠超過原告之娛樂稅法定納稅義務。原
        告主張，被告未依查定課徵之規定核定稅額，即當然構
        成違法處分，遍尋娛樂稅之相關法令，從無「凡不超過
        場租、歡唱、餐飲、服務費之合計總額者，皆屬合法查
        定」之規定，被告自創查定方式於法無據，斷不可以總
        額比較方式而豁免被告有無依法查定之檢驗，亦不容許
        被告含混將課徵範圍外之收入視為娛樂稅收費額。
    6.被告有義務知悉且明知原告之餐飲費皆為一般餐飲費，即
      不得強令原告提示以往並無統計之數據，更不得恣意以原
      告無法提示而將餐飲收入全數計入娛樂稅稅基。
      (1)訴願決定又以：「經函請原告提供90年4月至92年3月之
        每月損益表，並請其務必分別列示每月銷貨收入中有關
        餐飲費中餐飲基本費及一般餐飲費明細資料，同函並告
        知逾期未補正，將依原告提供之各月損益表所載餐飲費
        收入全數列入娛樂稅課徵範圍。」惟查財政部迨至92年
        3月始發布令釋，將餐飲費分為基本餐飲費及一般餐飲
        費，其中基本餐飲費計入娛樂稅收費額之範圍。在此之
        前，餐飲費並不計入娛樂稅課徵範圍，即使是自動報繳
        之娛樂業者，尚且無須區分餐飲費有基本及一般之別，
        遑論原告為查定課徵之納稅人，更自無可能預見課稅立
        場之改變而事先已將將餐飲費按財政部所示標準分別列
        示其金額。被告於財政部發布令釋後，發函責令原告應
        將令釋發布前之銷貨收入按基本餐飲費及一般餐飲費分
        別列示，否則即將全部餐飲費計入娛樂稅課徵範圍，其
        稽徵行政之態度可謂蠻橫。法律不要求人民盡無可能之
        義務，被告以原告無法分別列示金額即全額課稅，原告
        亦無法查知其此項行政權之法律依據為何。
      (2)況且原告之餐飲費除偶一有類如「65元吃到飽」之促銷
        活動外，至KTV消費有關餐飲部分，一向皆依客人之需
        要自由消費，乃凡曾經至KTV娛樂之消費者所周知之事
        。餐飲費以任意消費為原則，而以基本消費型態為例外
        ，即使以基本餐飲費方式促銷，其金額皆甚低始能吸引
        消費者，被告為娛樂稅之主管機關自必甚熟知。原告無
        法提供分別列示基本餐飲費與一般餐飲費之數據，乃因
        原告係依查定課徵之業者，查定稅額依據之項目包括每
        人平均收費額、包廂房間數、每房間人數及平均營業成
        數等項目，並無餐飲費之計算因素，在財政部嗣後發布
        令釋始區分基本與一般餐飲費觀念之事實下，被告竟要
        求原告回溯分別列示數額，且強令無法區分者，一概全
        數課稅，漠視KTV之餐飲係採自由消費為原則之事實。
    7.查定課徵與自動報繳確屬2種不同稽徵制度，應納之稅額
      並無可能相同，被告既對原告採查定課徵，自有義務遵照
      查定程序核實調查，不得再混淆使用自動報繳之稅額核算
      基準，而以對原告最不利之方式決定原告之納稅義務：
      (1)自動報繳與查定課徵分屬不同之規制，經鈞院92年度訴
        字第124號判決有案，判決理由指明：「關於娛樂稅之
        課徵方式，查定課徵依台北市稅捐稽徵處娛樂稅查定作
        業注意事項規定之標準計徵稅額，按月由稽徵機關核發
        繳款書送達納稅義務人繳納，計徵稅額標準係依查定之
        平均收費額、營業時數及營業成數等項目核算，納稅義
        務人原則上每月繳納固定之稅額，對納稅義務人有簡便
        、不虞短漏之優點；而自動報繳制則係由納稅義務人按
        月依實際娛樂收費額申報，由於對於收入多寡、如何區
        分收入中何者屬於應課徵娛樂稅範圍，如何自動報繳，
        財政部迄92年3月20日始以台財稅第0920451465號函釋
        明確規定，在此之前，代徵人自動報繳如有短漏報，依
        娛樂稅法第14條規定將受處罰，因此，關於查定課徵與
        自動報繳對於納稅義務人自屬不同之規制。」等語。
      (2)訴願決定稱：「不售票券娛樂業代徵之娛樂稅額，依娛
        樂稅法第2條規定，係依收費額而定，依理言之，無論
        稽徵方式係自動報繳或查定課徵，其數額應無二致，況
        依自動報繳方式者，稅捐機關仍得覈實查核，如納稅義
        務人覈實繳稅，應無短漏之虞，是原告尚難以此主張被
        告不得依實際營業額作為查定娛樂稅稅額之依據。」云
        云，實屬荒謬之詞。查定課徵係每月繳納固定之稅額，
        如何與每月變動之自動報繳稅額無二致，訴願決定竟以
        此支持被告得依實際營業額作為查定娛樂稅稅額之依據
        ，使查定課徵制度完全形同虛設，並恣意將課徵範圍外
        之金額計入比較，任由被告採行對納稅人最為不利之結
        果。被告如此行政，將造成被告習於先任意查定，縱使
        高於實際娛樂收費額亦無妨，只要納稅義務人不爭執，
        皆可任意課稅。如納稅義務人爭訟，至多核減超過部分
        即可。
      (3)被告既對原告採查定課徵方式，復不依查定方式計稅，
        萬不可縱容被告之怠惰行政與藐視法律之行為。被告若
        踐行核實查定，對於計算式中所採之營業成數等數據有
        一合理之依據，原告必然甘服。被告錯誤之行政行為，
        只能用正確之行為來導正，如果只以法律擬制之手段，
        硬將其中之錯誤掩過，卻忽略了該當錯誤行為對整個事
        實層面所造成之其他影響，這樣的做法不會解決問題，
        只會帶來更多的問題，特別是不守法的行政機關，請判
        決如原告訴之聲明云云。
　(二)被告主張之理由：
    1.(1)按娛樂稅法第2條第1項第6款及第2項規定：「娛樂稅，
        就左列娛樂場所、娛樂設施或娛樂活動所收票價或收費
        額徵收之．．．6、．．．其他提供娛樂設施供人娛樂
        者。」「前項各種娛樂場所、娛樂設施或娛樂活動不售
        票券，另以其他飲料品或娛樂設施供應娛樂人者，按其
        收費額課徵娛樂稅。」第3條規定：「娛樂稅之納稅義
        務人，為出價娛樂之人。娛樂稅之代徵人，為娛樂場所
        、娛樂設施或娛樂活動之提供人或舉辦人。」第6條規
        定：「直轄市及縣（市）政府得視地方實際情形，在前
        條規定稅率範圍內，分別規定娛樂稅徵收率，提經同級
        民意機關通過，報請或層轉財政部核備。」第9條第1項
        規定：「娛樂稅代徵人每月代徵之稅款，應於次月10日
        前填用自動報繳書繳納。但經營方式特殊或營業規模狹
        小經主管稽徵機關查定課徵者，由稽徵機關填發繳款書
        ，限於送達後10日內繳納。」
      (2)台北市娛樂稅徵收自治條例第3條規定：「娛樂稅之代
        徵人如左．．．2、．．．及其他提供娛樂設施供人娛
        樂出售票券或收取代價之營業人或演出人。」第4條規
        定：「．．．所稱其他提供娛樂設施供人娛樂，係指機
        動遊藝、機動遊艇、電動玩具、錄影帶節目放映（M.T.
        V）等具有娛樂性之設施而言。」第5條第6款規定：「
        娛樂稅之徵收率如左：6、．．．其他提供娛樂設施供
        人娛樂者課徵百分之二．五。」第6條規定：「主管稽
        徵機關對於娛樂稅代徵人代徵稅款情形，應隨時派員稽
        查，作成詳細紀錄，由代徵人蓋章備核。」第8條規定
        ：「娛樂業經營方式特殊或營業規模狹小者，得由主管
        稽徵機關核定為查定課徵。」第9條規定：「娛樂稅代
        徵人，每月代徵之稅款，應於次月10日前自動報繳，其
        屬查定課徵者，由主管稽徵機關於每月底發單課徵，於
        送達後10日內繳納之。」
      (3)財政部72年10月12日台財稅第37219號函釋規定：「使
        用統一發票之營利事業，其娛樂稅採用依法查定課徵者
        ，如經查獲其當月實際營業額應代徵之娛樂稅超過查定
        稅額者，稽徵機關應於次月參酌其實際營業情形，重新
        核定娛樂稅．．．」79年12月14日台財稅第790345622
        號函釋規定：「設置KTV供人娛樂並收取費用者，准依
        娛樂稅法第2條第1項第6款『其他提供娛樂設施供人娛
        樂』之規定，課徵娛樂稅。」92年3月20日台財稅字第
        0920451465號令釋規定：「1、視聽歌唱業（卡拉0K、
        KTV）向出價娛樂之人收取入場費、包廂歡唱費、點唱
        設備費、場地租賃費及其他與視聽歌唱娛樂有關之費用
        等，應依法課徵娛樂稅；其併同上開費用強制收取之費
        用，如餐飲基本費、清潔費及服務費等，亦屬娛樂價款
        之1種，亦應課徵娛樂稅。至於其他收費項目，如標示
        明確且採使用者付費，由娛樂人自行選擇而非強制收取
        者，非屬娛樂之價款，無須課徵娛樂稅。．．．」
      (4)被告89年6月13日北市稽工乙字第8908288900號函及90
        年11月20日再修正之「臺北市稅捐稽徵處娛樂稅查定作
        業注意事項」第2點第2項：「使用統一發票之娛樂業，
        申請代徵娛樂稅時，娛樂稅承辦人員應參考其營業稅自
        動申報銷售額及調查營業狀況，依查定公式核定課徵娛
        樂稅，並將查定情形知會營業稅承辦人員。」之規定。
    2.查被告所屬大安分處90年3月份以前原係以每月營業額5,6
      44,800元查定原告每月娛樂稅計131,298元，嗣該分處於
      現場勘查後，認原核定顯有偏低之情形，乃重行核定90年
      4月1日起改按其每月平均銷售額17,287,200元（平均每月
      營業銷售額之7成），查定課徵90年4、5、6月娛樂稅各為
      402,100元。嗣原告提起訴願後，經被告所屬大安分處於
      非假日（90年10月15日）再派員至現場勘查，重新核算後
      仍核定原告90年4、5、6月份娛樂稅各為402,100元，此有
      娛樂稅稅籍及查定紀錄卡附卷可稽。嗣經台北市政府91年
      5月3日府訴字第09016429201號訴願決定：「原處分撤銷
      ，由被告於收受決定書之次日起60日內另為處分。」撤銷
      理由略以：「．．．6、惟原告訴稱被告仍未審究KTV之營
      業特質，逕將非屬娛樂稅課稅標的之金額全部列入計算營
      業成數，顯有高估情事等節，經查依卷附包廂狀況一覽表
      ，原告KTV包廂之使用率尚未達4成，若此，被告核定其營
      業成數7成是否妥適？容有疑義；又遍觀全卷，被告均未
      對計算式中所採之營業成數等之數據有一合理之說明，則
      被告為上開查定時，是否已考量原告所營行業之特性，採
      取適當之數據計算？因被告91年2月7日北市稽法乙字第09
      160479100號訴願答辯書並未敘明，且卷附原處分卷亦未
      有資料載明。．．．」
    3.嗣經被告就原告90年4、5、6月份娛樂稅重為復查決定，
      乃以92年7月24日北市稽法乙字第09162477000號復查決定
      ：「維持原核定稅額。」另原告於90年9月因受納莉颱風
      水災及停電影響，致90年9月17日無法營業，案經被告所
      屬大安分處考量，原告營業場所所在之台北市○○○路○
      段160號因納莉颱風事件，乃扣除實際停業天數1天後，
      調整該月份查定營業額為16,710,960元，娛樂稅額調整為
      388,697元，此亦有娛樂稅稅籍卡附卷可稽。又原告因申
      請復查90年4月至92年3月娛樂稅，被告所屬大安分處乃以
      92年4月3日北市稽大安丙字第09260485800號函請原告提
      供90年4月至92年3月之每月損益表，經被告查核，其中原
      告90年11月、91年4、5、6月場租、歡唱、餐飲及服務費4
      項合計之金額低於原查定之營業額（詳如附表），被告乃
      分別以92年7月14日北市稽法甲字第09160316300號復查決
      定，更正90年11月之娛樂稅額為399,106元；92年7月10日
      北市稽法甲字第09165365000號復查決定，更正91年4月之
      娛樂稅額為400,138元；92年7月24日北市稽法乙字第0916
      4101600號復查決定，更正91年5月之娛樂稅額為354,623
      元；92年7月24日北市稽法乙字第09164678800號復查決定
      ，更正91年6月之娛樂稅為321,679元。
    4.經查依行為時被告娛樂稅查定作業注意事項第3點第12項
      規定，經營KTV業者娛樂稅之查定計算公式為「每月營業
      額＝每人平均收費額×房間數×每房平均人數×每天營業
      時數÷每節平均時數×營業成數×每月天數」，第4項第
      1點亦就查定稅額之調整規定「娛樂稅承辦人員應每半年
      （每年元月及7月份）調查業者實際營業狀況調整查定稅
      額，營業情況變動較大者，得視實際營業情形隨時調整其
      查定稅額」。復查台北市政府91年5月3日府訴字第090164
      29201號訴願決定將原處分撤銷，由被告於收受決定書之
      次日起60日內另為處分，係因被告未對計算式中所採之營
      業成數等數據有一合理之說明，本次被告所屬大安分處業
      依行為時查定作業注意事項之規定，查定原告每月營業額
      ，且系爭復查決定，已指明依財政部92年3月20日台財稅
      字第0920451465號令釋規定，依據原告之「損益表」查核
      結果，以原告系爭各月份營業額「場租」、「歡唱」、「
      餐飲」、「服務費」之合計總額與原查定營業額相較，原
      查定營業額並未高於原告上開4項營業額之合計總額；又
      原告營業額中上開4項之合計總額，已確實反映原告經營
      行業之實際營業額。被告並無高估原告營業額之情事。原
      告又主張被告不得以財政部後發布之令釋不利溯及本案乙
      節，經查財政部92年3月20日台財稅字第0920451465號令
      釋，係因原告就系爭娛樂稅額不服申請復查，被告乃就應
      計入娛樂稅課徵之範圍陳報財政部核釋，故就本案上開令
      釋仍有適用，原告主張顯係誤解，委難採憑。
    5.被告所屬大安分處前分別以92年4月3日北市稽大安丙字第
      09260485800號函、92年4月15日北市稽大安丙字第092901
      48500號函、92年5月20日北市稽大安丙字第09290185200
      號函請原告提供90年4月至92年3月之每月損益表，並請其
      務必分別列示每月銷貨收入中有關餐飲費中餐飲基本費及
      一般餐飲費明細資料，同函並告知逾期未補正，將依原告
      提供之各月損益表所載餐飲費收入全數列入娛樂稅課徵範
      圍，上開函經原告簽收在案，有掛號郵件收件回執附卷可
      稽，惟原告迄未提供，參照司法院釋字第537號解釋意旨
      ，為貫徹公平合法課稅之目的，課納稅義務人負有申報協
      力之義務，原告既未提供事證供核，被告乃參照原告提示
      之資料核認，自無不合。原告稱其關係企業以每人平均收
      費額200元計徵娛樂稅，惟本案卻核定每人平均收費額350
      元，有不同之差別待遇云云。然查，被告前於90年10月15
      日非假日時，派員現場勘查，並依當時原告每房間平均人
      數、每人平均收費額及營業成數等資料核算每人平均收費
      額為350元，且依上開平均收費額計算之查定營業額與損
      益表中4項金額之核計相較，並未過高，被告核計收費額
      之基準，自無過當之處。蓋娛樂稅之課徵基準均有個案不
      同之差別，原告稱被告有差別待遇之主張，不足採憑。
    6.原告復主張查定課徵與自動報繳係2種不同稽徵制度，故
      被告不得以實際營業額作為查定娛樂稅稅額之依據，惟查
      不售票券娛樂業代徵之娛樂稅額，依前揭娛樂稅法第2條規
      定，係依收費額而定，依理言之，無論稽徵方式係自動報
      繳或查定課徵，其數額應無二致，況依自動報繳方式者，
      稅捐機關仍得覈實查核，如納稅義務人覈實繳稅，應無短
      漏稅捐之虞，原告尚難以此主張被告不得依實際營業額作
      為查定娛樂稅稅額之依據。
    7.按原告係屬使用統一發票之娛樂業，被告依前揭規定參考
      並調查原告之營業狀況，乃屬當然。復依90年3月15日19
      時、90年10月15日19時、90年11月21日、91年7月31日17
      至21時，被告所屬大安分處於原告營業場所現場勘查所作
      之稽查報告表所載，其平均營業成數顯已高達7成，現場
      勘查時點包含尖、離峰時段，並經在場工作人員核認用章
      於該稽查報告書上，足具代表性，亦可見該分處確依行為
      時之查定作業事項辦理查定娛樂稅，又被告除依前開稽查
      紀錄作為課徵之參考依據外，並佐以原告提供之「年度損
      益表」所載金額，計算原告之營業收入，比較原查定銷售
      額及稅額，被告原查定之銷售額並未超過依原告提供之損
      益表所換算之營業收入，足證原查定娛樂稅之銷售額並無
      偏高情事，亦無逾越權限之情事。況依財政部92年3月20
      日台財稅字第0920451465號令釋意旨計算原告系爭月份之
      銷售額，均超過原查定之銷售額觀之，被告原查定之銷售
      額尚稱允當。
    8.綜上所述，原告之訴應認為無理由，被告所屬大安分處查
      定原告系爭各月份娛樂稅稅額，被告復查決定予以駁回或
      更正，並無不合，訴願決定遞予維持，亦無違誤，請判決
      如原告訴之聲明等語。
　　理  由
一、按娛樂稅法第3條規定：「娛樂稅之納稅義務人，為出價娛
    樂之人。娛樂稅之代徵人，為娛樂場所、娛樂設施或娛樂活
    動之提供人或舉辦人。」；第9條第1項規定：「娛樂稅代徵
    人每月代徵之稅款，應於次月10日前填用自動報繳書繳納。
    但經營方式特殊或營業規模狹小經主管稽徵機關查定課徵者
    ，由稽徵機關填發繳款書，限於送達後10日內繳納。」；第
    10條第1項規定：「娛樂稅代徵人應於代徵時發給娛樂票作
    為憑證，並於娛樂人持用入場時撕斷，否則以不為代徵論處
    。但依第九條第一項但書規定查定課徵者，得免用娛樂票。
    」；又臺北市娛樂稅徵收自治條例第9條規定：「娛樂稅代
    徵人，每月代徵之稅款，應於次月十日前自動報繳，其屬查
    定課徵者，由主管稽徵機關於每月底發單課徵，於送達後十
    日內繳納之。」由上開規定以觀，娛樂稅之申繳分為自動報
    繳與查定課徵二種方式。前者由營業人以所售出之娛樂票來
    計算實際代徵稅款金額按月報繳，覈實繳納其所代徵之稅款
    ，惟手續較為繁瑣。後者則由主管機關查定固定稅額按月發
    單課徵，可能與實際代徵之稅額不一，有失出失入之弊，但
    有簡便、不虞短漏之優點。而營業人究採何種方式報繳，依
    臺北市娛樂稅徵收自治條例第8條規定「娛樂業經營方式特
    殊或營業規模狹小者，得由主管稽徵機關核定為查定課徵。
    」，即業者得經主管稽徵機關之核定採用查定課徵之方式繳
    納娛樂稅。
二、又台北市政府為執行娛樂稅之查定作業，定頒有「臺北市稅
    捐稽徵處娛樂稅查定作業注意事項」，依其第2條第2款規定
    ：「使用統一發票之娛樂業，申請代徵娛樂稅時，娛樂稅承
    辦人員應參酌其營業稅自動申報銷售額及調查營業狀況，依
    查定公式核定課徵娛樂稅，並將查定情形知會營業稅承辦人
    員。」；第3條第12項規定「每月營業額查定計算公式：KTV
    係以：每人平均收費額×房間數×每房間平均人數×營業時
    數24小時÷每節平均時數×營業成數×每月天數」；第4條
    第1項規定「娛樂稅承辦人員應每半年（每年元月及7月份）
    調查業者實際營業狀況調整查定稅額，營業情況變動較大者
    ，得視實際營業情形隨時調整其查定稅額」；同條第2項規
    定「娛樂稅代徵人對於查定稅額如有異議申請更正或復查者
    ，應派員稽查，就查得之資料，作為核課之依據」。核此規
    定，乃屬行政程序法第159條所指之行政規則，依同法第161
    條規定，具有拘束訂定機關、其下級機關及屬官之效力。揆
    諸前開說明，娛樂稅之報繳既有二種不同之制度，稽徵機關
    對於屬於查定課稅者，即應依上開查定作業注意事項之規定
    ，查定娛樂稅額，俾查定課稅之制得兼收手續簡便及稅額確
    保之效。
三、經查，本件原告90年4月份至92年3月份之娛樂稅額，經被告
    分別予以調高如附表所載，此為兩造所不爭執，並有各該娛
    樂稅繳款書附於原處分卷可憑。被告主張，依理而言無論稽
    徵方式係自動報繳或查定課徵，其數額應無二致，方符實質
    課稅之原則。承辦人乃因調閱原告營業稅申報資料，發現原
    告每個月平均營業額超出原查定營業額甚多，故依行為時被
    告娛樂稅查定作業注意事項第4點第1項之規定派員稽查後，
    認原核定營業額應予調整，遂發函通知原告等語，固非無據
    。惟依前開說明，被告核定本件原告之娛樂稅，乃依查定方
    法課徵，則其應納之娛樂稅額究為若干方與原告實際上已代
    徵之稅款相當，理應落實前開「台北市稅捐稽徵處娛樂稅查
    定作業注意事項」之規定辦理，即被告應參酌營業稅自動申
    報銷售額及調查營業狀況，依查定公式核定課徵，遇有營業
    情況變動較大者，視實際營業情形隨時調整其查定稅額，而
    非僅以業者所申報之營業額為唯一參考，況營業額之內涵非
    悉為娛樂稅課徵之對象，如非屬娛樂所必要之餐飲費即是。
    本件系爭22件娛樂稅額經被告予以調高，惟未見被告有何調
    查實際營業狀況之稽查行為，其復查決定書中，並稱「五、
    第查申請人當月份銷貨收入屬『場租』、『歡唱』及『餐飲
    』部分合計之金額為．．．其他收入─服務費部分以上述『
    場租』、『歡唱』及『餐飲』合計金額百分之十計算，為．
    ．．是『場租』、『歡唱』、『餐飲』及『服務費』4項金
    額合計已高於本處大安分處原核定各該期娛樂稅原查定金額
    」等語，足認被告核定各該期娛樂稅查定金額，係以原告申
    報營業稅之金額為主要依據，並未踐行前開「台北市稅捐稽
    徵處娛樂稅查定作業注意事項」所規定之程序。另被告自90
    年4月1日起調整每月娛樂稅查定營業額，固據其於90年10月
    15日派員稽查，結果為「平均每人消費額350」、「台數112
    間」、「營業成數70%」、「平均每人（次）使用時間3小時
    」，套用計算公式結果而得，此有被告所屬大安分處90 年
    10月15日娛樂稅稽查報告表附於復審卷內可憑。惟就90年10
    月以前之月份，被告乃係查定在前，稽查在後，足證其為查
    定時，即無所根據。再查，「台北市稅捐稽徵處娛樂稅查定
    作業注意事項」既規定稅捐稽徵機關得隨時調查營業人之營
    業狀況，目的即在於確保娛樂稅之確實。KTV乃屬休閒服務
    業，其整日營業狀況視消費者之作息而有所不同，是「查定
    公式」所需之各項數據應採用平均所得，方屬客觀合理。固
    然上開作業注意事項未規定應採樣多寡以為憑據，惟究不得
    以特定時點勘查之所得作為評估之依據，否則仍流於失出失
    入之弊，此即與上開作業注意事項之規範意旨不符。被告稅
    查定營業額之計算，悉依承辦人90年10月15日現場稽查所得
    之唯一數據，自難認其為客觀確實。
四、本件原告係屬以查定課徵娛樂稅之業者，被告即應依上開作
    業注意事項所規定之程序查定其娛樂稅，此業經說明於前。
    依該上開注意事項之意旨，查定之核心乃在於實地調查及查
    定公式，而上開注意事項所規定之查定公式中，並無以「餐
    飲費」為計算依據之項目，是餐飲費若干實與原告應納稅額
    無關。被告抗辯所舉財政部92年3月20日台財稅字第0920451
    465號函釋略以：「…其併同上開費用強制收取之費用，如
    餐飲基本費、清潔費及服務費等，亦屬娛樂價款之一種，亦
    應課徵娛樂稅」，應屬自動報繳制下計算娛樂稅營業額時所
    應予考量，非本件所得援用。是被告採用該函釋並指原告未
    盡協力義務提供分列基本餐飲費、一般餐飲費之帳目，為其
    查定合法之論據，難以成立。
五、綜上所述，系爭處分未依被告機關自訂之查定作業注意事項
    規定查定原告90年4月至92年3月之娛樂稅規定自有未當，訴
    願決定未予糾正，亦有未洽。原告訴請撤銷，為有理由，應
    由本院將訴願決定及原處分（即復查決定）撤銷，著由被告
    另為適法之處分。
六、兩造其餘攻擊防禦方法均與本件判決結果不生影響，故不逐
    一論述，併此敘明。
據上論結，本件原告之訴為有理由，爰依行政訴訟法第98條第3
項前段，判決如主文。
中    華    民    國    94    年    4    月     26    日
                           第七庭審判長法  官　鄭小康
                                       法  官　黃秋鴻
                                       法  官　林金本
上為正本係照原本作成。
如不服本判決，應於送達後20日內，向本院提出上訴狀並表明上
訴理由，如於本判決宣示後送達前提起上訴者，應於判決送達後
20日內補提上訴理由書（須按他造人數附繕本）。
中    華    民    國    94    年    4    月     26    日
　　　　　　　　　　　         　　　　書記官　簡信滇
